【裁判字號】    99,消債抗,11
【裁判日期】    990407
【裁判案由】    聲明異議（消債）
【裁判全文】
臺灣板橋地方法院民事裁定            99年度消債抗字第11號
抗  告  人  甲○○
上列抗告人依消費者債務清理條例聲請更生事件，對於中華民國
98年12月31日本院98年度執事聲字第165號裁定提起抗告，本院
裁定如下：
    主    文
抗告駁回。
抗告程序費用新臺幣壹仟元由抗告人負擔。
    理    由
一、本件抗告意旨略以：抗告人之兄長2人長年出入監獄，所得
    清單均為0元，現亦無工作，不見蹤影，林田豐不常在家，
    未能連繫上，林吉祥目前於台北看守所服刑，如何扶養母親
    ？且8年更生期間，無法確保2位兄長確有工作，確願意扶養
    母親，如何能將不確定之事項列入更生方案，倘屆時兄長仍
    無收入，更生方案勢必超過抗告人之經濟能力，豈不將面臨
    違約之危險？抗告人願誠實面對債務，但亦希冀以抗告人經
    濟能力之範疇內履行，自無法以他人不確定之事項列入方案
    ，亦非消費者債務清理條例協助當事人更生，面對債務，重
    新生活之目的。爰提起抗告，請求廢棄原裁定等語。
二、按「債務人有薪資、執行業務所得或其他固定收入，法院認
    更生方案之條件公允者，得不經債權人會議可決，逕依債務
    人之聲請或依職權以裁定認可更生方案。」、「有下列情形
    之一者，法院不得為前項之認可：一、債務人於七年內曾依
    破產法或本條例規定受免責。二、有前條第一項各款情形之
    一。三、無擔保及無優先權債權受償總額，顯低於法院裁定
    開始更生程序時，依清算程序所得受償之總額。四、無擔保
    及無優先權債權受償總額，低於債務人聲請更生前二年間，
    可處分所得扣除自己及依法應受其扶養者所必要生活費用之
    數額。」，消費者債務清理條例第64條第1項、第2項定有明
    文。依上開規定，除有上開法條第2項所列之情形及同條例
    第63條所規定之應不認可更生方案之情形外，法院自得斟酌
    債務人之收入及資力狀況，於兼顧保障債權人之公平受償及
    謀求消費者經濟生活之更生之利益衡量下，依照債務人所提
    出更生方案之還款成數，及債務人實際生活上是否特殊困難
    等情狀，以裁定認可債務人提出之更生方案。次按「負扶養
    義務者有數人，而其親等同一時，應各依其經濟能力分擔義
    務。」、「因負擔扶養義務而不能維持自己生活者，免除其
    義務，但受扶養權利者為直系血親尊親屬或配偶時，減輕其
    義務。」，民法第1115條第3項、第1118條亦有明文。
三、經查，抗告人主張兄長2人長年出入監獄，所得均為0元，現
    亦無工作，且8年更生期間，無法確保2位兄長確有工作，確
    願意扶養母親等情，並提出其兄長林田豐及林吉祥之96、97
    年度綜合所得稅各類所得資料清單、證明書等為證據。惟依
    林田豐之97年度綜合所得稅各類所得資料清單顯示，其於97
    年尚有新臺幣（下同）200,000元之收入，若以林田豐自97
    年5月15日徒刑執行期滿（見本院97年度消債更字第1082號
    卷第32頁）後開始計算，每月約有3萬元收入，難認有因負
    擔扶養義務而不能維持自己生活情形，抗告人雖提出林田豐
    之證明書，表示該筆薪資為幫朋友代為報帳，其沒有任何所
    得等語，但未提出任何證據足茲證明確有幫朋友報帳之情形
    ，則此部分抗辯難認有據；且抗告人之兄長林吉祥現年43歲
    （民國57年7月7日生）、林田豐現年35歲（民國64年1月12
    日生），有戶籍謄本在卷可稽，均屬有勞動能力之人，得以
    謀生而有經濟能力，自亦有共同負擔扶養抗告人母親之能力
    ，則是否於抗告人8年更生方案還款期間，兄長2人均無工作
    可能，而有因負擔扶養義務致不能維持自己生活情形，自有
    詳加調查之必要，故此部分抗告人可預期減輕之負擔，自應
    於更生方案中加以考量，或納入抗告人清償基礎之總額計算
    ，或於更生方案中區分不同清償期而有不同之清償金額，以
    妥適調整債權人與債務人雙方權益，方屬公允。
四、綜上所述，抗告人於清償期限內，有可預期減少之扶養費用
    支出，更生方案未將上情納入考量，尚難認公允，應予廢棄
    ，抗告人與債權人等仍可就可行且條件公允之之更生方案繼
    續磋商。原裁定審酌原處分各情予以裁定，而廢棄本院司法
    事務官依職權認可更生方案之處分，並由本院民事執行處依
    法另為審究處理，即無不合。抗告意旨指摘原裁定不當，求
    予廢棄改判，為無理由，應予駁回。
五、結論：本件抗告為無理由，依消費者債務清理條例第11條第
    2項、第15條，民事訴訟法第495條之1第1項、第449條第1項
    、第95條、第78條，裁定如主文。
中    華    民    國    99    年    4     月    7     日
            民事第一庭  審判長法  官  李世貴
                              法  官  黃信樺
                              法  官  許瑞東
上為正本係照原本作成
本件不得再抗告
中    華    民    國    99    年    4     月    7     日
                              書記官  賴玉芬

司法院資訊處製作；財團法人民間司法改革基金會備份。
